臺灣嘉義地方法院刑事判決　　　　　　　　　　　　　九十二年度訴字第五三七號
　　公　訴　人　臺灣嘉義地方法院檢察署檢察官
　　被　　　告　丁○○
　　指定辯護人　甲○○律師
右列被告因偽造有價証券等案件，經檢察官提起公訴 (九十二年度偵字第五九八八號
、第六四七九號)，本院判決如左：
    主      文
丁○○未經許可寄藏子彈，累犯，處有期徒刑玖月，併科罰金新台幣拾萬元，罰金如
易服勞役，以新台幣玖佰元 (即銀元參佰元)折算壹日，子彈參顆沒收；行使偽造私
文書，足以生損害於他人，處有期徒刑拾月，被告變造「許谷安」名義之駕駛執照影
本壹張，租賃契約書及未載發票日之本票上偽造許谷安之署押各壹枚，均沒收。應執
行有期徒刑壹年陸月，併科罰金新台幣拾萬元，罰金如易服勞役，以新台幣玖佰元 (
即銀元參佰元)折算壹日，子彈參顆、被告變造「許谷安」名義之駕駛執照影本壹張
，租賃契約書及未載發票日之本票上偽造許谷安之署押各壹枚均沒收。
    事實及理由
一、構成犯罪事實：
(一)丁○○曾因懲治盜匪條例案件，經台灣高雄地方法院判處有期徒刑三年七月確定
    ，於民國八十七年三月六日縮刑執行完畢，仍不知悔改，明知具殺傷力之制式子
    彈不得無故受寄代藏，竟於九十年間某日，經某姓名年籍均不詳綽號「阿修」之
    成年男子（業已死亡）告知嘉義市○○路○段四四八號十一之一後方小水溝內藏
    置有制式子彈一顆，嘉義市○○街三四一號九樓之消防箱內藏置有制式子彈二顆
    ，而受寄藏放之，嗣丁○○於未被發覺前，於九十二年八月三十一日下午四時三
    十分帶同警方至前揭處所取出前開制式子彈三顆扣案。
(二)丁○○另於九十二年八月底某日，在嘉義市○○路某處，拾獲許谷安所遺失之自
    用小客車駕駛執照一枚後，在某不詳地點，以換貼自己照片之方式，影印變造前
    開駕駛執照，並將原駕駛執照丟棄。而於同年九月二十日上午十二時許，前往嘉
    義市○○○路之「興業進口轎車租賃有限公司」，冒用許谷安之名義，持前開偽
    造之駕駛執照影本，於租賃契約書及未載發票日之本票上偽簽許谷安之姓名，以
    每日新台幣 (下同)二千元之代價向乙○○租用ＧＥ─九四五一號自用小客車一
    輛，乙○○因而將前開車輛交付丁○○使用。
二、認定犯罪事實所憑之証據及理由
(一)被告丁○○受寄藏放三顆子彈之事實，有子彈三顆扣案可証，復經被告自白在卷
    ，自堪信為真實。而經送驗結果，子彈三顆均具有殺傷力，此有內政部警察署刑
    事警察局九十二年十月二十八日刑鑑字第０九二０一七二三七五號槍彈鑑定書附
    卷可証。
(二)丁○○以換貼自己照片之方式，影印變造許谷安之駕駛執照，持之向乙○○租車
    ，並於租賃契約書及未戴發票日之本票偽簽許谷安之姓名等情，亦有變造之駕駛
    執照、租賃契約書及本票附卷可稽，復經証人乙○○証述在卷，核與被告之自白
    一致，其事實應堪認定。
三、論罪科刑之理由：
(一)核被告受寄藏放子彈，係觸犯槍砲彈藥刀械管制條例第十二條第四項寄藏子彈罪
    。
(二)變造許谷安之駕駛執照，並持之行使，係觸犯刑法第二百十二條、第二百十六條
    行使偽造特種文書罪。偽造特種文書之低度行為，為行使偽造特種文書之高度行
    為所吸收，不另論罪。
(三)被告於租賃契約書及未載發票日之本票偽簽許谷安之姓名，並持之行使，係觸犯
    刑法第二百十條、第二百十六條行使偽造私文書罪，偽造之低度行為為行使之高
    度行為所吸收，不另論罪。署押為文書之一部，偽造署押用以偽造文書，吸收於
    偽造私文書之行為，不另論罪。而本票部分，因未記載發票日期，欠缺票據絕對
    應記載之事項，該本票應屬無效票據，僅成立偽造屬於一般債權憑證之私文書罪
    ，公訴人認係犯同法第二百零一條第一項偽造有價証券罪，起訴法條尚有未洽，
    應予變更。
(四)被告行使偽造之租賃契約書及未載發票日之本票，係一行為觸犯相同之行使偽造
    私文書罪名，為想像競合犯，應從一重之行使偽造私文書罪處斷。
(五)所犯行使偽造特種文書罪及行使偽造私文書罪，有方法結果之牽連關係，應依牽
    連犯之規定，從重論以行使偽造私文書罪。
(六)被告所犯寄藏子彈罪與行使偽造私文書罪，犯意各別，罪名互異，應分論併罰。
(七)查被告曾於八十四年間因懲治盜匪條例案件，經台灣高雄地方法院判處有期徒刑
    三年七月確定，於八十七年年三月六日執行完畢，此有台灣高等法院被告全國前
    案紀錄表可稽，其於執行完畢五年內再犯寄藏子彈罪，為累犯，應依法加重其刑
    。
(八)被告寄藏子彈部分，於犯罪未發覺前主動向警方自首，業據被告供承不諱，且有
    警訊筆錄可資佐証，故被告於犯罪未發覺前自首並接受裁判，應依自首之規定減
    輕其刑，並於累犯加重後再減輕。
(九)審酌被告寄藏子彈，對社會潛藏危害，然於尚未發生危害前即向警方自首取出子
    彈三顆；另被告以變造駕駛執照及偽造私文書之犯罪手法，租用車輛，易造成交
    易秩序之紊亂，惟考量所生危害尚低，被告犯後坦承罪行，態度良好等一切情狀
    ，量處如主文所示之刑，並諭知易服勞役之折算標準。
(十)扣案之子彈三顆，為違禁物，應依刑法第三十八條第一項第一款沒收；被告變造
    「許谷安」名義之駕駛執照影本一張，係犯罪所得之物，且屬於被告所有，應依
    刑法第三十八條第一項第三款沒收；被告於租賃契約書及未載發票日之本票偽簽
    許谷安之署押各一枚，應依刑法第二百十九條沒收。
四、不另為無罪判決部分：
    公訴意旨另以被告於九十二年八月二十八日上午九時四十三分許，在嘉義市○○
    路○段七九０號「柏克山莊汽車休閒旅館」侵占丙○○所有毛巾一條，因認為被
    告涉有侵占罪；九十二年八月底某日，在嘉義市○○路某處拾獲許谷安遺失之自
    用小客車駕駛執照一枚侵占入己，因認被告涉有侵占遺失物罪；被告於向乙○○
    租車後屆期拒絕歸還，而將之侵占入己，因認被告涉有侵占罪等情，本院均認為
    無罪，理由如下：
(一)起訴被告侵占毛巾部分：經查，被告確實將「柏克山莊汽車休閒旅館」內之毛巾
    二條攜出旅館，此有扣押物品清單、照片等件附卷可稽，復有証人即柏克山莊汽
    車休閒旅館之經理丙○○之証詞及被告之自白可憑，自堪信為真實。惟查旅館內
    有某些消耗品如牙刷、牙膏等，此業經証人丙○○証述在卷，然何種物品為消耗
    品，仍值推敲，雖經驗上可察知旅館內有某些物品為消耗品，然而經驗因人而異
    ，且消耗品於各家旅館間有所不同，等級較高之飯店業者，消耗品之價值通常亦
    較高，則如何判斷何種物品為消耗品仍非無爭議。本案柏克山莊汽車休閒旅館內
    並未有相關訊息表示何種物品係屬消耗品，業經証人丙○○証述在卷，則消耗品
    與否純係靠客人之判斷，如判斷錯誤而攜走，即有可能入罪，似太過於嚴苛，本
    於罪疑惟輕之原則，如有合理之懷疑，基於無罪推定原則，即應為有利於被告之
    認定，本案被告是否有不法所有之意圖，尚有合理可疑之空間，自應為有利於被
    告之認定，被告之侵占罪嫌，尚難成立。
(二)起訴侵占駕駛執照部分：經查，被告於拾獲許谷安之自用小客車駕駛執照，以被
    告之相片影印變造後，即將該駕駛執照丟棄，此業經被告自承在卷，且從扣案之
    駕駛執照影本觀之，被告僅持有駕駛執照影本，並非正本，被告之陳述即有可採
    ，則被告拾獲前揭駕駛執照之目的僅在於變造，尚無易持有為所有之意思，此外
    復無其他証據足以証明被告有侵占駕駛執照之事實，自應為有利於被告之認定，
    尚難認被告觸犯侵占遺失物罪。
(三)起訴被告侵占汽車部分：經查，被告於九十一年九月二十日以每日二千元之代價
    向乙○○租車後，於租車使用後當日下午又以一千元代價向乙○○延長半日，經
    過數日即同年月二十四日又撥電話給乙○○告知其人在檢察署等情，業據被告陳
    述在卷，復經証人乙○○証明屬實，其事實應堪認定。故租用之汽車雖在被告占
    有中，但是否有易持有為所有之侵占犯意，即值推敲，衡諸前情，如被告欲將車
    輛侵占入己，則何需於租車後屆期前當日下午又續租，且於數日後，又通知乙○○其人所在之地點，故被告是否有侵占之犯意，即有合理之可疑，此外復查無其
    他証據足以証明被告有侵占汽車之積極証據，自應認定被告並無侵占汽車之事實
    。
(四)此外，起訴之法條雖未論及詐欺之罪名，惟起訴之事實，業已論及被告以行使偽
    造特種文書及行使偽造私文書方式向乙○○租車，此部分被告以詐術使乙○○交
    付車輛，似構成詐欺罪，惟詐欺罪之構成要件，須有詐欺之故意，詐騙行為、使
    他人陷於錯誤、陷於錯誤者處分財產、為財產處分之本人或他人受有財產損失。
    查本案被告雖以行使偽造特種文書及行使偽造私文書之方式為租車，並因而使乙○○陷於錯誤，惟依前開論述，被告尚無詐取汽車之主觀犯意，雖外觀上有詐術
    及陷於錯誤之事實，然其結果並未使乙○○受有損害，至於被告逾時租車之情形
    ，外觀上被告似有得利，然而如果被告意在獲取租金之利益，卻無獲取汽車之財
    產權，理論上有問題，蓋如前所述，被告數次與乙○○聯絡租車及返還事宜，並
    無將汽車侵占入己之犯意，則汽車最終將返還乙○○，則其如何能獲取租金之利
    益，即有合理可疑，基於合理可疑即應有利於被告之法理，此部分既無証據証明
    被告有何詐欺取財或得利之犯意，自應為有利於被告之認定。
(五)公訴意旨認前述侵占罪嫌為連續犯，且與行使偽造私文書等罪為牽連犯之裁判上
    一罪關係；而詐欺罪嫌如成立，與行使偽造私文書等罪亦屬牽連犯之裁判上一罪
    關係，就此部分爰不另為無罪之諭知，附此敘明。
五、適用法律之依據：
(一)刑事訴訟法第二百九十九條第一項前段。
(二)槍砲彈藥刀械管制條例第十二條第四項。
(三)刑法第十一條前段、第二百十二條、第二百十條、第二百十六條、第五十五條、
    第四十七條、第六十二條、第七十一條第一項、第四十二條第二項、第三十八條
    第一項第一款、第三款、第二百十九條、第五十一條第五款、第九款。
(四)罰金罰鍰提高標準條例第一條前段、第二條。
(五)現行法規所定貨幣單位折算新台幣條例第二條。
中    華    民    國      九十三        年      三      月    三十      日
                              臺灣嘉義地方法院刑事第五庭
                                  審判長  法  官  黃國益
                                          法  官  黃仁勇
                                          法  官  黃義成
右正本證明與原本無異。
如不服本判決，應於判決送達後十日內，向本院提出上訴狀。
中    華    民    國      九十三        年      三      月    三十      日
                                          書記官  林育興
附錄本案論罪科刑法條全文
槍砲彈藥刀械管制條例第十二條第四項：
未經許可，持有、寄藏或意圖販賣而陳列子彈者，處五年以下有期徒刑，併科新台幣
三百萬元以下罰金。
刑法第二百十條：
變造私文書，足以生損害於公眾或他人者，處五年以下有期徒刑。
刑法第二百十二條：
偽造、變造護照、旅券、免許證、特許證及關於品行、能力服務或其他相類之證書、
介紹書，足以生損害於公眾或他人者，處一年以下有期徒刑、拘役或三百元以下罰金
。
刑法第二百十六條：
行使第二百十條至第二百十五條之文書者，依偽造、變造文書或登載不實事項或使登
載不實事項之規定處斷。
